【裁判字號】    92,易,95
【裁判日期】    920807
【裁判案由】    竊盜
【裁判全文】
台灣嘉義地方法院刑事判決                            九十二年度易字第九五號
    公  訴  人  臺灣嘉義地方法院檢察署檢察官
    被      告  丙○○
    選任辯護人  王正明
    被      告  戊○○原名鍾.
    選任辯護人  林德昇
                羅振宏
右列被告因竊盜案件，經檢察官提起公訴（九十一年度偵字第二九四三號、三二九八
號），本院判決如左：
    主  文
丙○○共同竊盜，累犯，處有期徒刑捌月。
戊○○無罪。
    事  實
一、丙○○前因竊盜案件，經本院以八十五年度易字第一四六五號判處有期徒刑一年
    十月，嗣因撤回上訴而確定。又因偽造文書案件，經本院以八十六年度訴字第四
    一號判決有期徒刑六月，嗣經台灣高等法院台南分院、最高法院判決上訴駁回而
    確定。上開二案件經台灣高等法院台南分院定應執行有期徒刑二年，於民國八十
    八年八月二十三日假釋中付保護管束期滿而執行完畢。猶不思悔改，與邱俊道之
    成年男子（未到案）於九十一年一月初某日，見嘉義縣大林鎮中林里大林至中正
    大學之七號連絡道路工地，散布數台挖土機及發電機，竟基於共同意圖為自己不
    法所有之犯意聯絡，於同年一月十日，經由不知情之庚○○告知丁○○，再由丁○○轉知經營挖土機買賣之商人戊○○（無罪部分後敘）。戊○○旋於九十一年
    一月十日，由友人徐健章駕車搭載，一同至台中市找丁○○，翌日（十一日）中
    午約十二時許，由戊○○、徐健章及丁○○分別駕駛二部自小客車至嘉義縣大林
    鎮慈濟綜合醫院大林分院（下稱慈濟大林分院），嗣後庚○○偕同其子，丙○○
    與邱俊道分別駕駛二部車抵達現場，丁○○、庚○○介紹戊○○與丙○○認識後
    即離去。丙○○向戊○○佯稱自己為陳明進，並留下行動電話00000000
    00及0000000000號，旋以工地灌水泥為由離去，迨同日下午五、六
    時許，始折返慈濟大林分院，並偕同戊○○與徐健章至嘉義縣大林鎮中林里大林
    至中正大學之七號連絡道路工地，由丙○○指示現場明發營造公司所有之挖土機
    一部（編號：ＨＤ１２５０ＶII  0000－0000Ｗ  ６Ｄ00－000
    000）、甲○○所有挖土機一部（編號ＥＸ２００ＩＣ  ＮＯ：000－00
    000），己○○所有之發電機二台（１２０型三菱６Ｄ00－00  0000
    、６０型引擎編號0000000）及不詳姓名之人所有之挖土機二部，並當場
    與戊○○協議以新台幣（下同）八十萬元成交，待上開挖土機及發電機運走後，
    始支付現金，竊取上開挖土機及發電機。隨後由戊○○，以電話向不知情之貨運
    業者吳宗田、孫超源（公訴人誤載為孫源超）要求派遣板車載貨，丙○○則以電
    話向貨運業者林國昇派遣板車載貨。俟於同日晚上六時許，由戊○○、徐健章、
    丙○○與邱俊道四人分駕二車，在慈濟大林分院前引領貨運業者吳宗田指派之司
    機吳榮庭駕駛之車牌號碼二Ｊ─八三一號曳引車，至大林鎮中林里大林至中正大
    學之七號連絡道路工地，由戊○○發動明發營造公司所有上開挖土機駛上板車，
    囑付司機吳榮庭載運至桃園縣中壢市。同日晚上九時四十分許，丙○○與邱俊道
    駕駛自小客車，在慈濟大林分院前引導貨運業者林國昇指派之司機許明通駕駛之
    車牌號碼ＧＨ─二七六號曳引車，至同一地點，戊○○在場指示載運挖土機，惟
    因過重超載，遭許明通拒絕，戊○○乃轉而要求許明通載運己○○所有之上開發
    電機二台至桃園縣中壢市。同日晚上十時許，戊○○、徐健章及邱俊道，在慈濟
    大林分院前引導貨運業者孫源超指派之司機王春豐駕駛之車牌號碼九Ｋ─一五六
    號曳引車，至同一地點，由戊○○指明甲○○所有之上開挖土機後，由王春豐以
    自備之鑰匙啟動後，載運至中壢市。同日晚上十一時許，戊○○復至慈濟大林分
    院前引導貨運業者吳宗田指派之司機許哲銘駕駛之車牌號碼二Ｊ─八三七號曳引
    車，至同一地點載運不詳姓名之人所有之挖土機二部時，始知悉上開挖土機及發
    電機非丙○○所有，乃囑許哲銘勿庸載運，始得知上情。
二、案經嘉義縣警察局民雄分局報請臺灣嘉義地方法院檢察署檢察官偵查起訴。
    理  由
壹、有罪部分
一、右揭事實，業據被告丙○○坦承不諱，惟辯稱：賣挖土機與發電機，邱俊道知情
    ，賣得之價金要平分，是邱俊道叫伊找人買怪手，是邱俊道與戊○○接洽的，價
    錢六十萬元成交云云，本院經查：
（一）右開事實，業被害人明發營造公司管理機具之工地副主任乙○○、甲○○及己○○指述甚詳，核與證人吳榮庭、王春豐、許明通、許哲銘、吳宗田、孫超源
      及林國昇等人證述之情節相符，並有贓物認領保管單三份（警卷第三十三頁、
      第三十五頁）、被告丙○○提出交予戊○○之電話便條紙一份（臺灣嘉義地方
      法院檢察署九十一年度偵字第三二九八號卷第五四頁）、東信電訊00000
      00000號雙向通聯紀錄及客戶基本資料一份（警卷第五十四頁、臺灣嘉義
      地方法院檢察署九十一年度偵字第三二九八號卷第一○六頁）、中華電信股份
      有限公司0000000000號行動電話雙向通聯紀錄及用戶資料（臺灣嘉
      義地方法院檢察署九十一年度偵字第三二九八號卷第二十二頁至三十頁）、中
      華電信股份有限公司0000000000號雙向通聯紀錄（臺灣嘉義地方法
      院檢察署九十一年度偵字第三二九八號卷第六十一頁至第六十八頁）附卷可稽
      。
（二）丙○○向其姑丈庚○○稱有挖土機及發電機欲販賣，惟庚○○沒錢買，庚○○
      另介紹其朋友「豬肚」（即丁○○）來買，丁○○轉而介紹其朋友戊○○購買
      ，九十一年一月十一日中午十二時許，丁○○電話通知庚○○到慈濟大林分院
      與戊○○、丙○○見面，庚○○並不認識邱俊道等情，業據證人丁○○與庚○○證述甚詳（見本院九十二年三月二十七日訊問筆錄、九十二年四月二十四日
      訊問筆錄）。足證，被告辯稱是邱俊道叫伊找人買怪手云云，委無足採。
（三）九十一年一月十一日中午十二時許，戊○○由朋友徐健章駕車搭載至慈濟大林
      分院，丙○○隨後駕車抵達現場，隨即以工地要灌水泥漿為由離去，迨同日下
      午約五、六時許，始折返慈濟大林分院帶領徐健章、戊○○至嘉義縣大林鎮中
      林里大林至中正大學之七號連絡道路工地看挖土機及發電機，戊○○與丙○○
      當場以八十萬元成交等情，業據證人即同案被告戊○○及徐健章供證甚明（見
      本院九十二年三月二十七日、九十二年六月二十七日訊問筆錄）。足證，被告
      辯稱是邱俊道與戊○○接洽的，價錢六十萬元成交云云，顯非真實。
（四）綜上所述，本件事證明確，被告丙○○所辯，無非事後卸責之詞，不足採信，
      其上開犯行，已堪認定。
二、核被告丙○○所為，係犯刑法第三百二十條第一項之竊盜罪。被告丙○○與未到
    案之邱俊道，有犯意之聯絡及行為之分擔，應依共同正犯論處。公訴人認被告丙○○所為係犯刑法第三百二十一條第一項第四款之加重竊盜罪，起訴法條尚有未
    洽，應予變更。被告丙○○一行為觸犯數罪名，為想像競合犯，應從一重處斷。
    被告丙○○前因竊盜案件，經本院以八十五年度易字第一四六五號判處有期徒刑
    一年十月，嗣因撤回上訴而確定。又因偽造文書案件，經本院以八十六年度訴字
    第四一號判決有期徒刑六月，嗣經台灣高等法院台南分院、最高法院判決上訴駁
    回而確定。上開二案件經台灣高等法院台南分院定應執行有期徒刑二年，於八十
    八年八月二十三日假釋中付保護管束期滿而執行完畢，有臺灣嘉義地方法院檢察
    署刑案資料查註紀錄表及台灣高等法院被告全國前案紀錄表各一份附卷可憑，五
    年以內再犯有期徒刑以上之罪，為累犯，應依法加重其刑。爰審酌被告之品行、
    犯罪之動機、目的、手段、所生危害，及犯後於警訊、偵查及本院審理之初均飾
    詞卸責等一切情狀，量處如主文所示之刑，以資懲儆。
貳、無罪部分：
一、公訴意旨另以：丙○○與一不詳姓名之成年男子於九十一年一月初某日，見嘉義
    縣大林鎮中林里大林至中正大學之七號連絡道路工地，散布數台挖土機及發電機
    ，竟共同意圖為自己不法所有，於同年一月十日，透過綽號「豬肚」之男子連繫
    經營挖土機買賣之商人戊○○，告稱覓得四台挖土機及二台發電機可供銷贓等語
    。戊○○得悉後，即與丙○○及該男子基於不法犯意聯絡，邀同不知情之友人徐
    健章於次日即九十一年一月十一日上午，至大林鎮慈濟綜合醫院大林分院（下稱
    慈濟醫院大林分院）之約定地點等侯，並先以電話向不知情之貨運業者吳宗田、
    孫源超要求派遣板車載貨，丙○○及另一不詳姓名男子則以電話向貨運業者林國
    昇為同一要求。俟於同日晚上六時許，鐘雨騰以電話與丙○○等人取得連繫，由
    戊○○等四人分駕二車，在慈濟醫院大林分院前引領貨運業者吳宗田指派之司機
    吳榮庭駕駛之車牌號碼二Ｊ─八三一號曳引車，至大林鎮中林里大林至中正大學
    之七號連絡道路工地，由戊○○發動明發營造公司所有之挖土機一部（編號：Ｈ
    Ｄ１２５０ＶII  0000－0000Ｗ  ６Ｄ00－000  000），並將
    之駛上板車，囑付司機吳榮庭載運至桃園縣中壢市。同日晚上九時四十分，丙○○與該男子駕駛黑色雅哥自小客車，在慈濟醫院大林分院前引導貨運業者林國昇
    指派之司機許明通駕駛之車牌號碼ＧＨ─二七六號曳引車，至同一地點，戊○○
    在場指示載運挖土機，惟因過重超載，遭許明通拒絕，戊○○乃轉而要求許明通
    載運己○○所有之發電機二台（１２０型三菱６Ｄ00－00  0000、６０
    型引擎編號0000000）至桃園縣中壢市。同日晚上十時許，戊○○、徐健
    章及該名男子，在慈濟醫院大林分院前引導貨運業者孫源超指派之司機王春豐駕
    駛之車牌號碼九Ｋ─一五六號曳引車，至同一地點，由戊○○指明甲○○所有之
    挖土機一部（編號ＥＸ２００ＩＣ  ＮＯ：000－00000）後，交由王春
    豐以自備之鑰匙啟動後，載運至中壢市，共已得手挖土機二部及發電機二台。同
    日晚上十一時許，戊○○復至慈濟醫院大林分院前引導貨運業者吳宗田指派之司
    機許哲銘駕駛之車牌  號碼二Ｊ─八三七號曳引車，至同一地點，欲行竊之際，
    得悉前竊之發電機為失主追回，乃囑許哲銘勿庸載運，即行逃逸。因認被告戊○○犯刑法第三百二十一條第一項第四款之加重竊盜罪。
二、按犯罪事實應依證據認定之，無證據不得推定其犯罪事實；又不能證明被告犯罪
    者，應諭知無罪之判決，刑事訴訟法第一百五十四條、第三百零一條第一項前段
    分別定有明文。再按事實之認定，應憑證據，如未能發現相當證據，或證據不足
    以證明，自不能以推測或擬制之方法以為裁判基礎；又認定不利被告之事實，須
    依積極證據，苟積極證據不足為不利於被告事實之認定時，即應為有利於被告之
    認定，更不必有何有利之證據（最高法院三十年上字第八一六號、四十年臺上字
    第八六號判例參照）。
三、公訴人認被告戊○○涉犯加重竊盜罪嫌，無非係以：(一)被告戊○○辯稱不識丙○○及另一男子，且於當日早上八時許偕徐健章抵達慈濟醫院大林分院後，即等侯
    多時，期間並以所用之門號0000000000、0000000000號電
    話與丙○○所持之門號0000000000、0000000000號電話多
    次連繫催促，並提出記有被告丙○○所使用電話之便條一紙附卷為佐云云（偵卷
    第三六、五四頁）。惟經調閱門號0000000000、000000000
    0號於九十一年一月十一日之雙向通聯記錄，被告戊○○所使用之該二支門號，
    其中0000000000號僅於當日晚上六時十五分四十四秒、晚上六時十六
    分二十六秒，發話至0000000000號，且各僅為九秒及四十六秒，又所
    指被告丙○○使用之門號，僅有0000000000號於同日晚上九時五十二
    分四十六秒，發話至0000000000號，通話時間僅有十四秒。另支00
    00000000號亦僅於當日晚上六時三十六分十一秒，發話至000000
    0000號，通話時間五十一秒，所指被告丙○○使用之門號，僅有00000
    00000號於晚上六時四十五分二秒，發話至0000000000號，通話
    長度二十七秒（偵卷第二二至三０、六一至六八頁）。均核與被告戊○○所稱等
    侯、催促之情節不符，且二者於當日通話時間起自晚上六時即行竊前未逾一小時
    ，又均短促，顯然早有謀議，互為通話實僅確定犯行時間至明。(二)被告戊○○自
    承從事挖土機買賣業已有八至十年之久，對挖土機之估價方式，須觀察挖土機之
    外觀、引擎、行駛狀況、型號、出廠年份等，每一型號進口台灣約有三至五年之
    間，同一型號但相異年份者，甚可差價達三十萬元，伊於五分鐘內即可估價一台
    ，另有買賣發電機，但較為外行等語（警卷第四頁反面、偵卷三七頁反面、四十
    九頁）。又為被告等行竊得手之二台挖土機，其現價分別為五十萬元及四十五萬
    元，且二台發電機之現價約為八十萬元，業據被害人即明發營造公司管理機具之
    工地副主任乙○○、被害人甲○○、己○○於警詢中指述甚明（警卷六至十頁）
    。復徵之證人徐健章證稱：單從挖土機外觀或型號，僅可判斷大約年份，又年鑑
    均無法取得等語（偵卷第五一頁反面）。則被告戊○○所稱收購之機具，非僅其
    中部分已逾所稱買價，且依所稱臨場之估價方式，誤差極大，有損二造利益，應
    非正常商業交易所可見。(三)被告戊○○自承被告丙○○未出示任何文件，亦無任
    何交易文件可據，且被告丙○○自稱係由公司委之代售，但伊並不認識明發營造
    公司之人等語（偵卷第三七頁），而被告丙○○彼時僅為一名二十八之年輕男子
    ，交易及察看機具之時間又於夜間無人看管之工地為之。則被告戊○○所指被告
    丙○○出售機具云云，依常情而論，一般毫無經驗之人即有合理之懷疑，應無誤
    信可能，遑論被告戊○○為一相當資歷之商人，且前曾因贓物犯罪，經判決服刑
    完畢，有卷附本署刑案資料查註記錄表可參，更無輕易之虞，其編撰收購云云，
    或屬掩人耳目之應和，本屬荒謬無稽之情節，佐之證人徐健章證稱：「會（於買
    賣挖土機要求來源文件），一般都是進口報單即可，若沒有，要熟識的朋友介紹
    ，才不會買到贓物，如果沒有來源文件，要熟朋友介紹，否則我不會買」等語（
    偵卷第五一頁反面），益見被告戊○○實應為共犯竊盜甚明為據。
四、訊據被告戊○○堅決否認有竊盜之犯行，辯稱：伊沒有竊盜，伊向丙○○以八十
    萬元買的等語。本院經查：
（一）丙○○向其姑丈庚○○稱有挖土機及發電機欲販賣，惟庚○○沒錢買，庚○○
      另介紹其朋友「豬肚」（即丁○○）來買，丁○○轉而介紹其朋友戊○○購買
      ，九十一年一月十一日中午十二時許，丁○○電話通知庚○○到慈濟大林分院
      與戊○○、丙○○見面，庚○○並不認識邱俊道等情，業據證人丁○○與庚○○證述甚詳（見本院九十二年三月二十七日訊問筆錄、九十二年四月二十四日
      訊問筆錄）。足證，被告係經由朋友丁○○之轉知，始得知被告丙○○有挖土
      機及發電機欲賣無誤。
（二）九十一年一月十一日中午約十二時許，由戊○○、徐健章及丁○○分別駕駛二
      部自小客車至慈濟大林分院，嗣後庚○○偕同其子，丙○○與邱俊道分別駕駛
      二部車抵達現場，丁○○、庚○○介紹戊○○與丙○○認識後即離去。丙○○
      向戊○○佯稱自己為陳明進，並留下行動電話0000000000及000
      0000000號，旋以工地灌水泥為由離去，迨同日下午五、六時許，始折
      返慈濟大林分院，並偕同戊○○與徐健章至嘉義縣大林鎮中林里大林至中正大
      學之七號連絡道路工地，由丙○○指示現場明發營造公司所有之挖土機一部（
      編號：ＨＤ１２５０ＶII  0000－0000Ｗ  ６Ｄ00－000  00
      0）、甲○○所有挖土機一部（編號ＥＸ２００ＩＣ  ＮＯ：000－000
      00），己○○所有之發電機二台（１２０型三菱６Ｄ00－00  0000
      、６０型引擎編號0000000）及不詳姓名之人所有之挖土機二部，戊○○與丙○○當場協議以八十萬元成交等情，業據證人即被告戊○○供述甚明，
      核與證人徐健章之供證相符（見本院九十二年三月二十七日、九十二年六月二
      十七日訊問筆錄）。足證，被告戊○○確係以八十萬元向丙○○購買四台挖土
      機及二台發電機無誤。
（三）同案被告丙○○於本院訊問時亦供承：「（你叫庚○○找人買怪手及發電機否
      ？）是」、「（有無告知鍾享文怪手及發電機均非你所有？）沒說不是我的，
      邱俊道有開六張買賣怪手及發電機的買賣契約合約書給我，我有拿給鍾享文看
      ，他說交錢後再給合約書。」、「（你和鍾享文是否知道怪手及發電機不是你
      的？）我沒說，我只說要賣他。」、「（為何要透過庚○○找人？）庚○○做
      這行的，所以找他，原本是他要買，因為他沒這麼多錢。」、「（為何要盜賣
      發電機及怪手？）因為邱俊道這些東西賣了我們平分，我才將這些東西偷賣掉
      。」、「（你知悉賣掉的發電機及怪手何人的？）發電機不知誰的，怪手是明
      發公司的，我到工地看到就準備要把他賣掉。」、「（有無簽立買賣合約書？
      ）我沒和鍾享文簽，因為鍾享文說要全部載走發票開給他，他才要給錢」、「
      （你不認識鍾享文，怎會讓他將東西全部開走卻沒付錢？）鍾享文說他身上沒
      帶那麼多錢，他說給他戶頭他到時再錢，他有給名片、住址，及統一發票號
      碼。」、「（鍾享文是否和你共謀？）沒有，我是要把機器賣給他」（見本院
      九十二年六月二十七日訊問筆錄）。益證，被告戊○○確未與被告丙○○共謀
      竊盜無誤。
（四）綜上所述，上開挖土機及發電機，係被告戊○○與被告丙○○達成八十萬元之
      買賣協議，尚難以被告戊○○與被告丙○○之通聯紀錄、估價過程及買賣方式
      有違常情，遽認被告戊○○與被告丙○○、邱俊道共同竊盜。此外，復查無其
      他積極證據足資證明被告戊○○確有本件公訴意旨所指竊盜犯行，揆諸首開說
      明，自應為無罪之諭知。
、本件被告丙○○竊盜犯行經核與另案本院九十一年度易字第一七六號被告丙○○
    竊盜犯行，無連續犯裁判上一罪關係，附此敘明。
據上論斷，應依刑事訴訟法第二百九十九條第一項前段、第三百條、第三百零一條第
一項、刑法第二十八條、第三百二十條第一項、第五十五條、第四十七條，罰金罰鍰
提高標準條例第一條前段，判決如主文。
本案經檢察官周欣潔到庭執行職務
中      華      民      國    九十二    年      八      月      七      日
                                臺灣嘉義地方法院刑事第二庭
                                        法  官  柯  月  美
右正本證明與原本無異。
如不服本判決，應於判決送達後十日內向本院提出上訴狀( 應附繕本 )。
中      華      民      國    九十二    年      八      月      七      日
                                        書記官  侯  麗  茹
附錄：
刑法第三百二十條第一項
意圖為自己或第三人不法之所有，而竊取他人之動產者，為竊盜罪，處五年以下有期
徒刑、拘役或五百元以下罰金。


司法院資訊處製作；財團法人民間司法改革基金會備份。
